臺灣高等法院臺中分院刑事判決　　　　94年度上訴字第1423號
上　訴　人
即　被　告　甲○○
上列上訴人因妨害自由等案件，不服臺灣臺中地方法院中華民國
94年6月7日第一審判決（民國94年度訴緝字第89號，起訴案號：
臺灣臺中地方法院檢察署民國91年度偵字第16991號、92年度偵
字第15237號），提起上訴，本院判決如下：
    主  文
上訴駁回。
    事  實
一、甲○○（綽號「阿火」）前於民國八十四年間，因違反肅清
    煙毒條例及麻醉藥品管理條例案件，分別經臺灣臺中地方法
    院判處有期徒刑三年三月及七月，並經檢察官聲請定應執行
    刑為有期徒刑三年六月確定；又於八十五年間因恐嚇案件，
    經臺灣高雄地方法院判處有期徒刑四月確定，入監執行後，
    於八十六年四月三十日縮短刑期假釋，八十八年三月二十八
    日假釋期滿，以已執行論。竟不知悔悟，仍從事以人頭申辦
    信用卡、現金卡、貸款、購車等違法行為，並以其所租用位
    於台中市○○路三三九號之「企業家檳榔攤」為據點，陸續
    結識進而以王志文、黃聖哲、盧文斌、乙○○、戊○○及綽
    號「阿全」之成年男子名義進行上開不法事項。九十一年一
    月三十日，甲○○指示王志文向「富來小客車租賃有限公司
    」（下稱富來公司）租用車牌號碼三Ｊ—七四七八號自用小
    客車，並要求乙○○擔任連帶保證人。租得該車後，甲○○
    復命令乙○○駕駛該車搭載戊○○返回桃園住處拿國民身分
    證以便辦理貸款。因乙○○及戊○○均不願再繼續充當甲○○之人頭，遂於九十一年二月四日凌晨一時許，共同駕駛該
    車離開「企業家檳榔攤」，並前往友人鍾文竟位於台中市○○○路四○八號住處躲藏。甲○○隨即派人尋找乙○○、戊○○，得知該二人之藏匿處所後，甲○○等人即為以下之行
    為：
  (一)甲○○乃與王志文、黃聖哲、盧文斌（綽號「阿斌」）及
      綽號「阿全」之不詳姓名年籍成年男子共同基於私行拘禁
      之犯意聯絡，於九十一年二月十五日晚間十一時許，由黃
      聖哲在「企業家檳榔攤」留守甲○○則夥同王志文、盧文
      斌、「阿全」進入前開鍾文竟住處後，即由王志文以徒手
      方式；盧文斌及「阿全」則分持鋁棒及木棍（均未扣案）
      ，共同毆打戊○○（未成傷），並以此強暴之方式，剝奪
      戊○○之人身自由，將戊○○強押上前揭車牌號碼三Ｊ—
      七四七八號自用小客車（乙○○因即時躲藏而未遭同時押
      走），載回「企業家檳榔攤」。其間為避免戊○○再度逃
      離，王志文、盧文斌及「阿全」復於翌日即九十一年二月
      十六日凌晨，由甲○○指示，在黃聖哲不知情亦未參與之
      情形下，共同基於普通傷害之犯意，分別持鋁棒（未扣案
      ）或徒手毆打戊○○，致戊○○受有頭部外傷及背部、右
      髖、雙肘、右大腿、左膝挫傷等傷害，其後再由黃聖哲負
      責看守戊○○而將戊○○拘禁於「企業家檳榔攤」內。
  (二)九十一年二月十七日，乙○○決定與甲○○解釋清楚，乃
      搭乘友人「小娟」之車前去「企業家檳榔攤」，惟乙○○
      步入「企業家檳榔攤」後，先遭二名不知姓名年籍之成年
      男子強押至最裡面房間，甲○○與王志文、「阿全」即承
      前揭私行拘禁之概括犯意，由王志文、「阿全」及一名不
      知姓名年籍之成年男子分別持鋁棒或徒手毆打乙○○（傷
      害部分，業經乙○○於九十二年八月十五日檢察官訊問時
      當庭撤回告訴），而以此強暴之手段，將乙○○拘禁在該
      處，並由黃聖哲負責看守乙○○，使乙○○不能任意離去
      。
二、甲○○在拘禁戊○○、乙○○期間，另單獨基於恐嚇取財之
    概括犯意，分別為下列行為：(一)九十一年二月十六日向戊○○恫稱：如不簽發本票，就要叫人續行毆打等語，使戊○○心生恐懼，而依甲○○所言，簽發票面金額為新臺幣（下
    同）八萬元之本票五紙（均未扣案）交付甲○○收執；再於
    同日命令戊○○或自行打電話予戊○○女友丁○○，而向其
    恫嚇稱：必須籌措四十萬元，否則將不釋放戊○○或要戊○○死的很難看等語，致丁○○心生畏懼，而報警處理，始未
    得逞。(二)同年月十七日，甲○○再以乙○○必須要出面向
    銀行辦理貸款，並簽發本票，作為若未辦理貸款之賠償，否
    則就要找乙○○家人麻煩等語，恫嚇乙○○，致乙○○心生
    畏怖，因而簽發三萬元（起訴書誤載為四萬五千元）之本票
    二紙（均未扣案）交予甲○○收執。
三、嗣於九十一年二月十八日下午一時許，甲○○派人帶同戊○○前往台中市○○路○段三○八號台新銀行辦理現金卡時，
    為丁○○報警，而當場救出戊○○後，戊○○再帶同警員至
    「企業家檳榔攤」，甲○○等人因見警員到達，乃趁隙逃逸
    ，至此乙○○始回復行動自由。
四、案經乙○○（妨害自由部分）、戊○○訴由臺中市警察局第
    一分局報告臺灣臺中地方法院檢察署檢察官及該署檢察官自
    動檢舉偵查起訴。
    理      由
一、訊據被告甲○○坦承：有叫王志文去租用車牌號碼三Ｊ—七
    四七八號自用小客車之事；在九十一年二月十五日晚間十一
    時許，與盧文斌、王志文及「阿全」共同至鍾文竟住所，並
    有把戊○○載走；有叫黃聖哲要看住戊○○；而乙○○則係
    於同年月十七日自行至「企業家檳榔攤」；王志文有毆打戊○○及乙○○；戊○○亦有簽發本票等情，惟矢口否認有何
    傷害、妨害自由及恐嚇取財犯行，辯稱：並未叫乙○○擔任
    王志文租車之保證人；乙○○申請信用卡及向銀行貸款之事
    ，我均不知；九十一年二月十五日當日，因為我沒有交通工
    具，所以才叫盧文斌載我、王志文及「阿全」至鍾文竟家，
    盧文斌讓我於鍾文竟家對面下車後，就開車走了；是乙○○
    逃跑了，戊○○說要帶我們去打乙○○，所以才將戊○○帶
    走；我並未指示他人毆打戊○○，是王志文看到租來的車子
    被撞壞了，且車牌亦被調換，一時氣憤才會出手毆打戊○○
    ；是因為車牌尚未找到，所以才叫黃聖哲看住戊○○；並未
    叫黃聖哲看守乙○○；乙○○到「企業家檳榔攤」後，我是
    在二樓聽到爭吵聲音，下樓後才看到王志文在毆打乙○○，
    就叫王志文不要再打了；並未逼迫戊○○、乙○○簽發本票
    ，也未收到任何本票，是戊○○主動說要賠償車行損失，所
    以才簽發本票；亦是他說要找朋友借錢賠償車子的損害，所
    以才打電話給丁○○；至於乙○○為何會簽發本票，我不知
    道云云。經查：
  (一)被告指示同案被告王志文向富來公司租用車牌號碼三Ｊ—
      七四七八號自用小客車，並要求乙○○擔任連帶保證人等
      情，業據證人即告訴人乙○○於警詢、偵查及原審九十二
      年度訴字第二七二○號同案被告王志文等人被訴妨害自由
      案件（以下簡稱原審前案）中證述：我開走的車輛，是甲○○叫我與王志文在九十一年一月三十日一起去承租，由
      伊擔任保證人（見偵卷第一九、九九頁）；核與同案被告
      王志文在原審前案審理時供承：九十一年一月三十日甲○○有指示伊去租車，由乙○○擔任保證人等語（見該案卷
      宗第一七八頁）互核相符，並有載明同案被告王志文為承
      租人、證人乙○○為共同承租保證人，以租用車牌號碼三
      Ｊ—七四七八號自用小客車等情之富來公司租賃契約書一
      份附卷可稽（見偵卷第二七頁）可資佐證，而堪認定，因
      此被告辯稱：並未叫乙○○擔任租車之保證人云云，自不
      可採。
  (二)又證人乙○○於警詢、偵查及原審前案審理時均證稱：甲○○叫伊載戊○○去桃園拿戊○○的身分證，他要用戊○○的名義辦理貸款，戊○○不願意，伊二人乃決定偷偷駕
      駛租來的車牌號碼三Ｊ—七四七八號自用小客車逃離，並
      到鍾文竟位於台中市○○○路四○八號之住處藏匿等語（
      見偵卷第九九、一○八至一一一頁、原審前案卷宗第一二
      五頁）；而同案被告王志文亦於原審前案審理時供陳：伊
      知道九十年二月四日甲○○要求乙○○開車搭載戊○○回
      桃園拿國民身分證要辦理貸款之事等語（見原審前案卷宗
      第一八七頁）；堪信證人乙○○證述被告曾令告訴人即證
      人戊○○返回桃園家中拿取國民身分證以供貸款之用等情
      ，應屬實情。被告辯稱：並未說要用戊○○名義辦理貸款
      云云，委無足採。而證人乙○○及戊○○於九十一年二月
      四日駕駛車牌號碼三Ｊ—七四七八號自用小客車離去後，
      不知所蹤等情，亦據被告於原審審理時供稱：二月四日乙○○及戊○○將車開走後就不見了，電話也聯絡不上，後
      來透過「阿娟」始知悉他們之所在等語（見本院審判筆錄
      第三頁）；同案被告王志文亦於警詢時供稱：伊於九十一
      年二月四日將車子借給乙○○，之後他沒有歸還車子，直
      至九十一年二月十五日晚上十一時許，始在台中市○○○
      路四○八號發現乙○○及戊○○等語甚明，足認證人乙○○與戊○○於九十一年二月四日駕車離去後，確實有斷絕
      與被告之聯繫而躲藏之意，因此證人乙○○證述因證人戊○○不願作貸款之人頭，所以才共同駕車離去並藏匿等情
      ，應堪採信。
  (三)又查，證人戊○○於警詢時證述：我於九十一年二月十五
      日晚上十一時許，在台中市○○○路四○八號鍾文竟家中
      ，遭王志文及三名不知道姓名的男子以拳腳及木棍、鋁棒
      毆打後，再強押上車牌號碼三Ｊ－七四七八自小客車離去
      ，原本也要將乙○○押走，但被他趁機逃跑（見偵卷第一
      五頁背面）；證人乙○○亦於警詢及偵查中證稱：在九十
      一年二月十五日晚上十一時許，甲○○、王志文及另二名
      男子至台中市○○○路四○八號內要將我強行押走，當時
      我機警躲在頂樓水塔裡，未被發現，所以才沒有被押走等
      語（見偵卷第一八頁背面、七三、一○○、一一○頁），
      就被告曾於九十一年二月十五日晚上十一時許，夥同王志
      文及另二名男子前往證人鍾文竟家中欲押走證人戊○○及
      乙○○，因證人乙○○躲藏得宜，始未遭被告及王志文等
      人押走等情，互核相符。又證人鍾文竟於警詢時亦指認甲○○及王志文二人即為九十一年二月間至其家中押走戊○○之人無誤，並證稱：當晚看到甲○○帶三、四人至伊住
      所，表示戊○○及乙○○將其電腦螢幕搬到該處，所以要
      來找乙○○及戊○○二人拿回螢幕，而其手下趁我與甲○○談話之際，就往樓上跑去，旋即將戊○○強押下來，但
      因他們找不到乙○○，王志文就表示要找鎖匠打開上鎖之
      房間讓他檢查，當時附近鄰居見狀紛紛到場詢問，甲○○
      等人只好先行離去，乙○○則躲在頂樓水塔，一直到至晚
      上凌晨一時左右才現身等語（見偵卷第二三五至二三七頁
      ）；而被告於原審審理時亦供認：當日確實有將戊○○自
      鍾文竟家中帶走等情（見原審審判筆錄第三頁），是被告
      於九十一年二月十五日夥同同案被告王志文等人前往證人
      鍾文竟家中，將證人戊○○押走乙節，亦堪認定。被告辯
      稱是證人戊○○說要帶伊去找乙○○所以才把證人戊○○
      載走云云，顯係卸責之詞。
  (四)同案被告王志文於警詢時已供稱：我有先毆打戊○○，再
      將他押至車上；我是用拳頭，另三名是用木棒及鋁棒等語
      甚明（見偵卷第一三頁），且與證人戊○○於警詢證陳：
      在鍾文竟家中，遭王志文及三名不知道姓名的男子以拳腳
      及木棍、鋁棒毆打後，再強押我上車牌號碼三Ｊ－七四七
      八自小客車等情（見偵卷第一五頁）相符。而堪認被告及
      同案被告王志文等人係以毆打證人戊○○之強暴方式，剝
      奪其行動自由，而將證人戊○○押至車上載至「企業家檳
      榔攤」等情無誤。
  (五)至於前去證人鍾文竟家中押走證人戊○○之人究為何人乙
      節，被告於原審準備程序及審理時均供稱：九十一年二月
      十五日有與王志文、盧文斌、「阿全」一起到鍾文竟住處
      等語（見原審準備程序筆錄第五頁、審判筆錄第三頁），
      同案被告王志文於警詢時亦供稱：是我、「阿火」（即被
      告）、「阿全」、「阿彬」一起去鍾文竟家中等語（見偵
      卷第一二頁背面）；雖同案被告王志文指綽號「阿彬」之
      人為黃文彬，而非盧文斌云云，但被告於原審審理時供稱
      ：並沒有一個叫「黃文斌」人，去鍾文竟家裡的就是盧文
      斌等語（見原審審判筆錄第四頁）；且同案被告盧文斌於
      原審前案審理時供認：載甲○○去鍾文竟家後，待了五、
      六分鐘；甲○○有叫我看著大門，不要讓戊○○離開等語
      （見本院前案卷一八九頁）；是同案被告盧文斌於九十一
      年二月十五日確實有與被告甲○○、同案被告王志文及「
      阿全」一同至鍾文竟家中，而無另一名「黃文彬」者同去
      ，應無疑義。又被告於原審準備程序時供稱：把戊○○帶
      到「企業家檳榔攤」後，我在二樓有聽到聲音，我就叫王
      志文他們不要再打了等語，足徵同案被告王志文、盧文斌
      及「阿全」在「企業家檳榔攤」有共同出手毆打證人戊○○屬實。又證人戊○○確受有如犯罪事實欄所載之傷勢乙
      節，亦有卷附林新醫院九十一年二月十八日出具之診斷證
      明書（見偵卷第二五頁）可資佐憑，至被告雖辯稱：我有
      制止王志文等人毆打證人戊○○云云，惟查，同案被告王
      志文於偵查中供稱：這整件事都是甲○○在主導等語（見
      偵卷第四三頁）；而被告於偵查中亦對於同案被告王志文
      供稱係受其指示毆打證人戊○○等情，表示並無意見（見
      偵卷第二九二頁），足證被告雖未出手毆打證人戊○○，
      但與同案被告王志文、盧文斌及「阿全」就毆打證人戊○○之行為，應有犯意聯絡無訛。
  (六)至證人乙○○係與戊○○在鍾文竟家中藏身時，為被告探
      悉，戊○○遭被告等人強行押走時，乙○○因躲藏得宜，
      雖未被一起押走，但乙○○自忖無法長期躲過被告等之追
      尋，而於九十一年二月十七日由女友「小娟」駕車載其前
      去「企業家檳榔攤」等情，除據乙○○供明外，亦與被告
      於原審準備程序供陳：是乙○○自己過來「企業家檳榔攤
      」（見原審卷第五頁）、及同案被告王志文於偵查中供稱
      ：去鍾文竟家中抓到戊○○幾日後，乙○○自己就跑到「
      企業家檳榔攤」來找我們等語（見偵卷第二七○頁）均互
      核相符。又證人乙○○於九十一年二月十八日至林新醫院
      急診時，其受有如犯罪事實欄所載之傷勢等情，有林新醫
      院出具之診斷證明書一紙在卷足憑（見偵卷第二六頁）。
      而證人乙○○所以受有該傷情，係其於九十一年二月十七
      日到「企業家檳榔攤」後，被王志文等人毆打所致，此已
      據同案被告王志文於偵查中供認：「在乙○○自己來那天
      ，有用手打乙○○頭部；有用打戊○○之同一支鋁棒打乙○○」（見偵卷第二七一頁）「二月十七日與「阿全」等
      人有用鋁棒或徒手打乙○○」等語（見原審前案卷第一八
      八頁），足認同案被告王志文有與其他人一起徒手及以鋁
      棒毆打證人乙○○，而造成上開診斷證明書上所載傷勢無
      誤。且參以同案被告王志文於偵查中供述整件事都是被告
      在主導等情，足證被告與同案被告王志文等人間就毆打證
      人乙○○成傷乙節應有犯意聯絡甚明。
  (七)證人戊○○於警詢時證陳：被押到「企業家檳榔攤」後，
      有被限制行動自由等語（見偵卷第一六頁）；證人乙○○
      於偵查中亦證述：甲○○他們將我及戊○○關在「企業家
      檳榔攤」二、三天，沒有將我們綁起來，但有叫人看守我
      們等語（見偵卷第七四頁）；而被告於原審亦供稱：有叫
      黃聖哲要看守戊○○，因為當時車牌還沒有找到，不能讓
      他離開等語（見原審卷四十、五頁、審判筆錄第三頁）；
      同案被告黃聖哲於偵查中亦供認：是甲○○叫我看著戊○○，大概二、三天左右，主要是不讓他們逃走；我只負責
      看管他們等語（見偵卷第二八○、二八一頁）；另於原審
      前案審理時亦供陳：甲○○叫我顧乙○○及戊○○二、三
      天，不要讓他們跑掉等語（見本院前案卷第一三五、一八
      一頁），足證證人戊○○及乙○○前揭證述應屬真實。被
      告既命同案被告黃聖哲看守證人戊○○及乙○○，不讓其
      二人任意離去「企業家檳榔攤」，自屬限制證人戊○○及
      乙○○行動自由，並將其二人拘禁於「企業家檳榔攤」內
      屬實，至同案被告盧文斌則未參與此部分犯行，允無疑義
      。被告辯稱並未妨害證人戊○○及乙○○自由云云，自難
      憑採。
  (八)證人戊○○於警詢時證稱：他們強迫我簽下五張八萬元之
      本票，若我不簽本票他們要繼續毆打我；他們以為我是與
      乙○○同夥的，在王志文租來的自小客車上拿走七十萬元
      及二支手槍，我並未拿走這些物品，是他們硬要誣賴我，
      趁機敲我一筆錢；另一名歹徒（應指同案被告王志文以外
      之人）有告知我女友，若不交出錢，要我死的很難看等語
      （見偵卷第一六、一七頁）；而證人乙○○亦於警詢時證
      述：因為張先生（即被告）要我賠車內之現金七十萬元及
      二把槍，所以要我簽發本票等語（見偵卷第一九頁）；並
      於本院審理時證陳：「甲○○有叫人要抓我們回檳榔攤，
      我躲起來，沒有被抓到，只抓到戊○○，後來我朋友叫我
      出面處理，我到檳榔攤處理，甲○○就打我，強迫我簽每
      張三萬元的本票二張，戊○○也有被迫簽本票，他簽多少
      錢我不清楚等語（本院審判筆錄）；另證人即戊○○之女
      友丁○○則於警詢時證稱：在九十一年（筆錄誤載為九十
      二年）二月十六日下午一時許，接獲男友戊○○打回來的
      電話，說他遭人強押住，叫我立即帶四十萬元至臺中市，
      對方才要放人；第二通電話是同日下午一時三十分許，有
      人打電話來問我錢準備好了沒有，叫我務必要在下午三時
      前將錢送到臺中，否則我男友會死的很難看；第三通電話
      是於下午二時三十分打來的，問我人在何處，我說尚在籌
      款；第四通電話於下午三時十五分打來，我聽到戊○○哭
      的很淒慘，對方就問我到底要不要將錢送過來，我回答真
      的沒錢，對方罵了一句就掛電話等語；被告亦供承證人戊○○有簽發本票並打電話給證人丁○○之事；而觀諸證人
      戊○○及乙○○均先後遭到被告夥同同案被告王志文等人
      毆打，並進而拘禁於「企業家檳榔攤」，其二人之行動自
      由均受制於被告，則在此期間內被告再以前揭言詞恫嚇，
      而令證人戊○○及乙○○分別簽發本票，亦屬可能；且證
      人戊○○及乙○○既均認為被告所述車內有現金及手槍等
      情均為不實，又焉會自願簽發本票交付被告？再參以嗣後
      被告復以「若不交錢，戊○○會死的很難看」等語，要求
      證人丁○○交付四十萬元，茍證人戊○○係自願簽發四十
      萬元本票，被告應即無須再用此恐嚇之手段，要求證人丁○○交付金錢。是證人戊○○及乙○○前揭證述，應堪採
      信。被告辯稱：是戊○○自願簽發本票及打電話給證人丁○○、不知乙○○為何簽發本票云云，均無足採。至於逼
      迫證人戊○○簽發本票之人及向證人丁○○恐嚇取財之人
      ，因證人戊○○於製作警詢筆錄時，僅查獲同案被告王志
      文一人，因此當時製作筆錄之警員均以「王志文他們」統
      稱本件之行為人，而證人戊○○亦均以「他們」一詞，概
      括回答而未明確指出逼迫其簽發本票之人，嗣於偵審期間
      復屢傳不到，而無法讓其再指認逼迫其簽發本票之人為何
      人；而證人丁○○則與甲○○等人並不相識，故其於警詢
      時，對於打電話恐嚇之歹徒，均以「對方」稱呼，亦無從
      以其證述辨識究竟是何人。然查：(1)同案被告王志文、黃
      聖哲皆否認有依被告指示恐嚇證人戊○○簽發本票及打電
      話給證人丁○○；(2)證人乙○○於本院審理時證稱：「我
      有簽三萬元本票二張」，又於警訊中：「因為張先生（指
      被告）要我賠車內後車箱不見的現金七十萬元及兩把槍，
      要我簽本票」等語（見偵查卷第十九頁），足證恐嚇證人
      戊○○、乙○○及打電話向證人丁○○恐嚇取財者，應係
      被告，至於同案被告王志文及黃哲聖，既無積極證據足以
      證明其二人亦有參與此部分犯行，自難認其二人與被告就
      恐嚇取財部分有犯意聯絡。
  (九)綜上各節，被告所辯顯均係卸責之詞，無可採信。本件事
      證明確，被告犯行堪以認定。
二、按刑法第三百零二條第一項所謂其他非法方法剝奪人之行動
    自由，係對於同條項私行拘禁之補充規定，行為人將人私行
    拘禁，同條項既有明文，按之主要規定優於補充規定原則，
    自不應宣告補充規定之罪名，最高法院著有三十年上字第一
    六九三號判例可資參照。又按刑法第三百零二條第一項之妨
    害自由罪，原以強暴、脅迫為構成要件，其因而致普通傷害
    ，乃強暴、脅迫當然之結果，除另有傷害故意外，仍祇成立
    該條項之罪，無同法第二百七十七條第一項之適用，最高法
    院三十年上字第三七○一號判例意旨參照。查被告與同案被
    告王志文等人於九十一年二月十五日晚上十一時許，先將證
    人戊○○自鍾文竟住處強押至「企業家檳榔攤」，而剝奪其
    行動自由後，再將之拘禁在該處，迄至同年月十八日止，依
    前揭最高法院判例意旨，應論以刑法第三百零二條第一項之
    私行拘禁罪；另被告及同案被告王志文等人於剝奪證人戊○○之行動自由後，在「企業家檳榔攤」復行傷害證人戊○○
    身體之行為，顯非為私行拘禁或剝奪證人戊○○行動自由之
    方法，而應係另基於傷害之犯意所為。是核被告所為，係犯
    刑法第二百七十七條第一項普通傷害罪、同法第三百零二條
    第一項私行拘禁罪及第三百四十六條第一項恐嚇取財罪。被
    告就右揭私行拘禁證人戊○○之犯行，與同案被告黃聖哲、
    王志文、盧文斌及綽號「阿全」之成年男子有犯意聯絡及行
    為分擔；被告就私行拘禁證人乙○○之犯行，與同案被告王
    志文、黃聖哲及「阿全」有犯意聯絡及行為分擔；被告就傷
    害證人戊○○之犯行，與同案被告王志文、盧文斌及「阿全
    」有犯意聯絡及行為分擔，分別成立共同正犯。又被告固已
    著手以言詞恫嚇證人丁○○，要其交付四十萬元之行為，但
    證人丁○○尚未交付金錢，應為未遂犯。被告先後私行拘禁
    證人戊○○、乙○○之犯行、向證人戊○○、乙○○恐嚇取
    財既遂及向證人丁○○恐嚇取財未遂之犯行，均時間緊接，
    犯罪構成要件相同，顯均係基於概括犯意為之，應依連續犯
    之規定各論以一罪，並分別加重其刑。被告所犯連續私行拘
    禁、普通傷害及連續恐嚇取財三罪間，有手段、目的之牽連
    關係，應依刑法第五十五條規定，從一重之連續恐嚇取財罪
    處斷。而公訴意旨認證人戊○○受有傷害，乃被告妨害自由
    犯行之當然結果，應不另論罪，尚有未合。被告前於八十四
    年間，因違反肅清煙毒條例及麻醉藥品管理條例案件，分別
    經臺灣臺中地方法院判處有期徒刑三年三月及七月，並經檢
    察官聲請定應執行刑為有期徒刑三年六月確定；又於八十五
    年間因恐嚇案件，經臺灣高雄地方法院判處有期徒刑四月確
    定，入監執行後，於八十六年四月三十日縮短刑期假釋，於
    八十八年三月二十八日假釋期滿，以已執行論，有卷附臺灣
    高等法院被告全國前案紀錄表一份在卷可按，其於有期徒刑
    執行完畢五年內，再犯本件有期徒刑以上之罪，為累犯，應
    依法遞加重其刑。原審審酌被告糾眾強押證人戊○○，並加
    以拘禁，復於證人乙○○自行到達「企業家檳榔攤」後，暴
    力相向，亦施以拘禁，其犯行對證人乙○○、戊○○造成心
    理恐懼甚大，並嚴重危害社會治安，被告復居於指揮同案被
    告王志文等人之地位，惡性最深，且犯罪後砌詞狡辯，顯乏
    認錯悔過之具體表現，態度不佳等一切情狀，適用刑法第56
    條、第277條第1項、第302條第1項、第346條第1項、第55條
    、第47條、罰金罰鍰提高標準條例第1條前段，量處被告有
    期徒刑一年十月示懲，其認事用法及量刑，並無不合，被告
    上訴意旨仍執詞否認犯罪，非可採取，上訴為無理由，應予
    駁回。又被告對於所傳證人戊○○、丁○○未到庭一節，已
    表示無意見，且就被告有無押人強迫簽發本票之犯情，已經
    明確，自無再予傳喚上開證人到庭之必要，附此敘明。
五、公訴意旨又以：被告及同案被告王志文等人前往證人鍾文竟
    住處，強押證人戊○○回「企業家檳榔攤」時，同時強行將
    在場之案外人鄭仁豪帶回「企業家檳榔攤」，而認被告此部
    分亦涉犯私行拘禁罪嫌。惟按犯罪事實應依證據認定之，無
    證據不得認定犯罪事實，刑事訴訟法第一百五十四條第二項
    定有明文。又認定不利於被告之事實，須依積極證據，苟積
    極證據不足為不利於被告事實之認定時，即應為有利於被告
    之認定，更不必有何有利之證據，最高法院著有三十年上字
    第八一六號判例可資參照。經查，被告及同案被告王志文雖
    均供承於九十一年二月十五日晚間，有將案外人鄭仁豪一併
    帶走，惟本件卷內並無案外人鄭仁豪之報案紀錄或相關筆錄
    ，顯示案發後案外人鄭仁豪未曾出面指控遭人非法剝奪自由
    或拘禁；且案外人鄭仁豪經原審多次傳喚，均未到庭。因此
    ，縱使同案被告王志文等人有同時將案外人鄭仁豪帶回「企
    業家檳榔攤」之事實，就卷內現存之證據，亦無法據以判斷
    是否違反案外人鄭仁豪之意願；此外，復查無其他積極證據
    證明被告確有公訴人所指此部分之犯行，惟公訴意旨認此部
    分與前揭論罪科刑之私行拘禁罪間有想像競合犯之裁判上一
    罪關係，爰不另為無罪之諭知。
據上論斷，應依刑事訴訟法第368條，判決如主文。
本案經檢察官丙○○到庭執行職務。
中　　華　　民　　國　　94　　年　　10　　月　　17　　日
                刑事第四庭　審判長法　官　洪　耀　宗
                                  法　官　劉　登　俊
                                  法　官　陳　欣　安
上列正本證明與原本無異。
如不服本判決應於收受送達後十日內向本院提出上訴書狀，其未
敘述上訴之理由者並得於提起上訴後十日內向本院補提理由書（
均須按他造當事人之人數附繕本）。
                                  書記官　阮　正　枝
中　　華　　民　　國　　94　　年　　10　　月　　18　　日
　　　　　　　　　　　　　　　　　　　　　　　　　　　Ｆ
